臺灣苗栗地方法院民事判決　　　　　　　　100年度訴字第5號
原　　　告　詹勳文
訴訟代理人　詹張燕鳳
被　　　告　蕭增彩
被　　　告　蕭進連
被　　　告　彭廣柱
訴訟代理人　曾碧紅
上列當事人間侵權行為損害賠償事件，本院於民國100 年1 月31
日言詞辯論終結，判決如下：
    主      文
原告之訴及其假執行之聲請均駁回。
    事實及理由
壹、程序部分：
    按「原告於判決確定前，得撤回訴之全部或一部。但被告已
    為本案之言詞辯論者，應得其同意。」，民事訴訟法第262
    條第1 項定有明文。本件原告起訴，原係聲明「被告應連帶
    給付原告新臺幣( 下同) 100 萬元，及自起訴狀繕本送達被
    告之翌日起至清償日止按年息百分之五計算之利息，嗣於言
    詞辯論時，減縮其上開請求本金中之53萬元部分」，其減縮
    後之聲明為「被告應連帶給付原告100 萬元，及自起訴狀繕
    本送達被告之翌日起至清償日止按年息百分之五計算之利息
    」，核係所為係減縮應受判決事項之聲明，依民事訴訟法第
    255 條第1 項第3 款規定，應屬適法，爰以此減縮後聲明為
    本件判決之對象。
貳、實體部分：
一、原告主張：
(一)、被告蕭增彩前因出售伊所有坐落苗栗縣三義鄉○○○段（下
    同）第850 之61地號土地予原告詹勳文，並仲介原告詹勳文
    購買坐落同段第850 之24地號土地而與原告詹勳文熟識。緣
    原告詹勳文為順利將前揭2 筆土地互相接連使用，擬向被告
    蕭增彩之叔公蕭護英購買伊所有坐落同段第850 之26、第
    850 之59地號二筆土地（下稱系爭土地）。被告蕭增彩明知
    蕭護英於民國96年8 月30日前10日許，即願意以180 萬之價
    格將系爭土地及同段850 之56地號土地一併出售，竟仍向原
    告詹勳文佯稱蕭護英脾氣暴躁且土地不賣外人，致原告詹勳
    文同意委任被告蕭增彩以被告蕭增彩之名義用新臺幣（下同
    ）220 萬元以下之價格，向蕭護英購買系爭土地，並於同日
    在被告彭廣柱之代書事務所簽訂委任斡旋契約書（下稱委任
    契約書），詹勳文並於翌日（31日）交付斡旋金30萬元予被
    告彭廣柱保管。被告蕭增彩係為詹勳文處理事務之人。被告
    彭廣柱則為從事代書職務之人。
(二)、被告蕭增彩明知委任契約書約定：「一、委託斡旋總價新臺
    幣貳佰貳拾萬元正，委託價與賣主達成合意，將甲方（詹勳
    文）交付乙方（蕭增彩）之新臺幣參拾萬元正轉換為定金…
    六、由乙方方出面與地主代訂買賣契約書，效力及於委任人
    ，乙方指定登記名義人予甲方登記」之意義，係指原告詹勳
    文委託被告蕭增彩以低於220 萬元之優惠價格向地主蕭護英
    購買系爭土地，被告蕭增彩雖知蕭護英亦願以180 萬元之價
    格出售系爭土地及同段850 之56地號土地，卻仍與被告彭廣
    柱共同基於抬高原告詹勳文所需購買系爭土地之價格，損害
    原告詹勳文利益並從中牟己不法利益之意圖，以及詐欺之犯
    意聯絡，拒不告知原告詹勳文正確之出價訊息，違背委任契
    約誠信義務之約定，於96年8 月31日先由被告彭廣柱陪同不
    知情之被告蕭進連至蕭護英臺中縣后里鄉○○村○ 鄰○○路
    9 號住處商議系爭土地之購買事宜，被告蕭增彩隨後趕到參
    與討論，然期間被告蕭增彩均未向蕭護英表示原告詹勳文亦
    欲購買系爭土地，反積極為被告蕭進連議價。最後，蕭護英
    同意以177 萬元之價格將系爭土地及同段850 之56地號土地
    一併出售予被告蕭進連（系爭土地部分，價款為167 萬元）
    ，被告彭廣柱旋即製作96年8 月31日之不動產買賣契約書（
    下稱第一份買賣契約書）交予被告蕭進連、訴外人蕭護英簽
    名。
(三)、被告蕭增彩與彭廣柱雖知系爭土地多轉手予被告蕭進連，將
    會使原告詹勳文受有財產上利益之損失，但被告蕭增彩為獲
    得被告蕭進連交付同段850 之56地號土地之仲介代價，竟違
    背原告詹勳文希冀以低於220 萬元之價格購得系爭土地之委
    任要求，與被告彭廣柱接續前揭背信及詐欺之犯意，於96年
    9 月3 日以220 萬元之價格向被告蕭進連購買系爭土地，雙
    方並於同日達成不動產買賣協議。嗣被告蕭增彩將蕭進連所
    給予之同段850 之56地號土地出售予訴外人吳春蘭，因而獲
    得5 萬元之財產上利益，造成原告受有53萬元之損害。
(四)、 被告蕭增彩與蕭進連達成以220 萬元買賣系爭土地之協議
     後，於96年9 月3 日，被告彭廣柱為使前開交易表面上可
     符合委任契約前述第六點之要求，竟基於偽造文書之犯意
     ，在被告蕭增彩及訴外人蕭護英均不知情，且訴外人蕭護
     英亦無任何委任、授權或同意之情形下，逕以訴外人蕭護
     英名義為系爭土地之出賣人，偽造96年9 月3 日之不動產
     買賣契約書（下稱第二份買賣契約書）1 份，於該份契約
     書被告蕭進連之簽名下書寫「代」字，持訴外人蕭護英之
     印章盜蓋於上，並持之行使藉以辦理系爭土地之過戶登記
     ，足以生損害於原告詹勳文、訴外人蕭護英、被告蕭增彩
     。
(五)、原告因被告3 人之上開共同侵權行為而受有損害，得依侵權
    行為之法律關係請求被告連帶賠償下列損害：
１、財產上損害:
、原告詹勳文因被告等之背信行為而受此重大損害，且造成取
    回所交付物之困難，每次前往開庭之工資及車馬費為2000元
    ，計20次，共計損失4 萬元。
、原告委任律師前往訴訟之費用為10萬元整。
２、非財產上損害( 慰撫金):
    原告詹勳文因被告等之背信行為受此重大損害，且造成取回
    所交付物之困難，爰請求給付慰撫金33萬元。
(六)、聲明：
１、被告應給付原告47萬元，及自起訴狀繕本送達被告之翌日(
    起至清償日止按年息百分之五計算之利息。
２、訴訟費用由被告負擔。
３、原告願供擔保請准宣告假執行。
二、被告則以：
(一)、查現行訴訟法並未採律師訴訟主義，是原告所支出之律師費
    用並非損害。
(二)、原告並未能舉證以證明其因至法院開庭，受有每次之工資及
    車馬費為2000元，計20次，共計4 萬元之損失。
(三)、被告並未侵害原告之人格權，其請求慰撫金依法無據。
(四)、聲明：
１、原告之訴及其假執行之聲請均駁回。
２、訴訟費用由原告負擔。
３、如受不利判決願供擔保免為假執行。
三、法院之判斷：
(一)、按我國民事訴訟之一、二審非採用律師訴訟主義，當事人所
    支出之律師費用，自不在訴訟費用之內。至當事人之旅費及
    當事人確不能自為訴訟行為，必須委任人代理之情形所支出
    之代理人費用，如可認伸張權利或防禦上所必要者，應屬訴
    訟費用之一種（司法院院字第205 號解釋參照）。蓋我國之
    訴訟制度，於第一、二審時，並非採律師強制代理制度，故
    除當事人確有不能自為訴訟行為，必須委任代理之情形，且
    為伸張權利或防禦上所必要者外，依前揭解釋意旨，律師費
    用自不得算入損害賠償之費用中。且依民事訴訟法第466 條
    之3 條第1 項所定：「第三審律師之酬金，為訴訟費用之一
    部，並應限定其最高額。」之規定意旨，顯係將第三審律師
    之酬金歸為訴訟費用，是當事人所支出之律師酬金，在我國
    法制上，其性質應係為實現權利之內容而支出之程序上有關
    費用，而非損害之一部分，否則，應無於民事訴訟法第466
    條之3 條第1 項將第三審律師之酬金，特別加以規定為訴訟
    費用之必要。本件原告主張因被告之前開侵權行為而受有支
    出委任律師費用10萬元之損害，並無足採。
(二)、再查因民事訴訟之起訴、應訴而支出之當事人本身人力、交
    通勞費，於訴訟兩造皆有之，兩造既皆有進行訴訟程序之權
    利，此一訴訟權利，係平等對立，不因訴訟程序有關之本案
    實體法律關係之勝敗而有所不同，是因民事訴訟之起訴、應
    訴而支出之人力、交通勞費，應與本案實體法律關係加以區
    分，除一造係以濫訴之方式故意使他造支出訴訟程序之人力
    、交通勞費，使他造受勞費支出之損害情形，適與本案實體
    法律關係相結合外，當事人因民事訴訟之起訴、應訴而支出
    之人力、交通勞費，基於訴訟上平等對立之原則，應認其中
    一造當事人無承擔對造所支出人力、交通勞費之義務，此部
    分之費用自非屬於本案實體法律關係之損害賠償項目。基於
    此一原則，本件原告請求被告賠償開庭之勞動報酬損失及車
    馬費，亦無理由。
(三)、綜上所述，原告本於侵權行為之法律關係，求為判決如原告
    訴之聲明，即無理由，應予駁回。原告前開請求，既無理由
    ，其假執行之聲請已失所依據，亦應予駁回。
(四)、本件事證已臻明確，兩造其餘攻擊防禦方法及舉證， 經核均
    與本件判決結果不生影響，爰不一一贅述，附此敘明。
(五)、本件為刑事附帶民事訴訟案件，由刑事庭移送本庭審理，依
    刑事訟訴法第504 條第2 款規定，免納裁判費，且查無其他
    合理必要之訴訟費用支出，是本院不於主文中就訴訟費用之
    負擔併予裁判，併予敘明。
中    華    民    國   100    年    2     月    16    日
                      民事庭  法  官  羅  永  安
以上正本係照原本作成。
如對本判決上訴，須於判決送達後20日內向本院提出上訴狀。
如委任律師提起上訴者，應一併繳納上訴審裁判費。
中    華    民    國   100    年    2     月    16    日
                              書記官  張  哲  豪